臺灣苗栗地方法院刑事判決　　　　　　 100年度簡上字第56號
上　訴　人
即　被　告　廖發興
上列被告因違反毒品危害防制條例案件，不服本院簡易庭中華民
國100 年5 月11日100 年度苗簡字第419 號第一審刑事簡易判決
（檢察官聲請簡易判決處刑案號：100 年度毒偵字第129 號），
提起上訴，本院管轄之第二審合議庭判決如下：
    主  文
上訴駁回。
    事  實
一、廖發興前曾因施用毒品案件，經本院裁定送觀察、勒戒後，
    認無繼續施用毒品之傾向，於民國97年6 月20日執行完畢釋
    放，並由臺灣苗栗地方法院檢察署檢察官以97年度毒偵字第
    69號為不起訴處分確定；復於上開觀察、勒戒執行完畢後之
    5 年內，再犯施用毒品案件，經本院以98年度易字第544 號
    判處有期徒刑3 月確定，甫於99年4 月20日易科罰金執行完
    畢。詎其仍不知悔改，復基於施用第二級毒品之犯意，於99
    年10月12日上午10時10分在苗栗縣警察局苗栗分局採尿時起
    回溯前96小時內之某時許，在不詳處所，以不詳方式，施用
    第二級毒品甲基安非他命1 次。而廖發興因係毒品列管之採
    尿人口，乃於收受警方之通知書後，於99年10月12日上午10
    時10分自行至苗栗縣警察局苗栗分局接受採尿，嗣警方將廖
    發興之尿液送中山醫學大學附設醫院檢驗科藥物檢測中心檢
    驗後，尿液檢驗結果呈甲基安非他命陽性反應，始悉上情。
二、案經苗栗縣警察局苗栗分局報告臺灣苗栗地方法院檢察署檢
    察官偵查聲請簡易判決處刑。
    理  由
一、證據能力部分：
    按被告以外之人於審判外之陳述，雖不符第159 條之1 至第
    159 條之4 之規定，而經當事人於審判程序同意作為證據，
    法院審酌該言詞陳述或書面陳述作成時之情況，認為適當者
    ，亦得為證據；當事人、代理人或辯護人於法院調查證據時
    ，知有第159 條第1 項不得為證據之情形，而未於言詞辯論
    終結前聲明異議者，視為有前項之同意，刑事訴訟法第159
    條之5 定有明文；又當事人同意或有同條第2 項依法視為同
    意某項傳聞證據作為證據使用者，實質上即表示有反對詰問
    權之當事人已放棄其反對詰問權，如法院認為適當，不論該
    傳聞證據是否具備刑事訴訟法第159 條之1 至第159 條之4
    所定情形，均容許作為證據（最高法院97年台上字第6715號
    判決意旨參照）。經查：本件下列所引上訴人即被告廖發興
    （下稱被告）以外之人之審判外陳述（含言詞及書面陳述）
    ，本院於審理中均一一踐行「告以要旨」程序，而檢察官及
    被告在知悉上開證據係審判外陳述之情形下，對於各該審判
    外之陳述，均分別表示「沒有意見」，並未於言詞辯論終結
    前就證據能力聲明異議（見本院卷第60至65頁）；而本院審
    酌該等陳述作成時之情況，認為其證據之取得過程並無瑕疵
    ，且與待證事實具有關連性，證明力非明顯過低，而具適當
    性，是自均有證據能力。
二、訊據被告固坦認其有於99年10月12日上午10時10分許在苗栗
    縣警察局苗栗分局採尿並親自封緘之事實，惟矢口否認有何
    施用甲基安非他命之犯行，辯稱：伊於99年10月5 日至12日
    間均在行政院衛生署苗栗醫院住院治療，期間伊因胃痛有要
    求值班護士幫伊打注射止痛針共有4 次，且當時醫院病房正
    在整修當中，整修工人與不明人士進進出出，伊懷疑事因環
    節出於此處，才使伊尿液檢驗呈現稍微陽性反應；又上開期
    間雖有具毒品前科之朋友至醫院看伊，但伊沒有吸到二手煙
    云云。惟查：
  (一)被告因係毒品列管之採尿人口，乃於收受警方之通知書後，
    於99年10月12日上午10時10分自行至苗栗縣警察局苗栗分局
    接受採尿並親自封緘，嗣警方即將被告尿液送中山醫學大學
    附設醫院檢驗科藥物檢測中心檢驗，而該中心分別以免疫學
    分析法初步檢驗，再以氣相層析質譜分析法確認檢驗結果，
    被告之尿液確呈有甲基安非他命之陽性反應（閾值濃度為：
    591ng/ mL ）等情，業據被告供承在卷（見100 年度毒偵字
    第129 號卷，下稱偵卷，第16、17頁、本院卷第62頁），並
    有苗栗縣警察局苗栗採尿室毒品人口到場採尿名冊、列管人
    口尿液檢體採集送驗紀錄表、苗栗縣警察局苗栗分局偵辦違
    反毒品危害防制條例案件尿液鑑驗代碼對照表、員警劉兆光
    出具之職務報告及中山醫學大學附設醫院檢驗科藥物檢測中
    心尿液檢驗報告各1 份在卷可稽（見偵卷，第19至21、24頁
    、本院卷第33頁），是此部分事實，自堪認定。
  (二)又依美國NIDA monograph 167報告資料，濫用藥物一般尿液
    中檢出時間，如施用海洛因後尿液可檢出嗎啡（閾值300ng/
    mL）時間介於1 至3 天，而甲基安非他命（閾值500ng/mL）
    介於2 至4 天；另免疫學分析法係用於毒品尿液之初步檢驗
    ，由於該分析法對化學結構類似之成分亦可能產生反應，故
    初步檢驗呈陽性反應者，需採用另一種不同分析原理之檢驗
    方法進行確認，而經行政院衛生署認可之檢驗機構係採用氣
    相層析質譜儀（GC/MS ）分析法進行確認；以氣相層析質譜
    儀分析法進行確認者，均不致產生偽陽性反應。行政院衛生
    署管制藥品管理局曾針對全國各衛生局判定為陽性之尿液檢
    體，抽樣以氣相層析質譜儀分析法進行確認，均未發現有偽
    陽性之誤判情形；此有行政院衛生署管制藥品管理局92年7
    月23日管檢字第0920005609號函、97年7 月1 日管檢字第09
    70006063號函在卷可查（見本院卷第67至72頁）。是被告上
    開所採取之尿液既經檢驗機構以免疫學分析法初步檢驗，復
    以氣相層析質譜儀法（GC/MS ）確認檢驗結果，呈有甲基安
    非他命類之陽性反應（閾值濃度為：591ng/mL），則揆諸上
    開說明，應已足認被告確於經警採尿前之4 日即96小時內某
    時，曾有施用甲基安非他命之事實，灼然甚明。
  (三)被告固以前詞置辯。惟查，被告曾於99年10月5 日至12日間
    在行政院衛生署苗栗醫院住院，並於該院注射藥物等情，固
    有被告所提之行政院衛生署苗栗醫院醫療費用收據（其上有
    記載「藥品費」及「注射技術費」等費用）及診斷證明書各
    1 份在卷可參（見本院卷第11、12頁）。然檢察官於偵查中
    業已函詢行政院衛生署苗栗醫院：「被告於住院期間所服用
    或注射之藥物之代謝物是否包括甲基安非他命？」，該院並
    已明確回覆：「... 由藥劑科查稱：『本院所使用藥品中不
    會含甲基安非他命』」等語甚明（見偵卷第36、37頁）；嗣
    本院為求慎重，更向行政院衛生署苗栗醫院函調被告於住院
    期間所有服用或注射之藥品名稱，待該院函覆（檢附被告之
    臨時醫囑紀錄單、用藥紀錄表）後，本院再檢附被告於該院
    住院期間所有之用藥資料函詢行政院衛生署管制藥品管理局
    ：「病患於服用或注射該等藥物後，其尿液檢體是否可能檢
    出甲基安非他命陽性反應？」，該局亦已明確回覆：「依來
    函所示之藥品... （略，詳卷）經查行政院衛生署藥物許可
    證資料，不含安非他命及甲基安非他命或可代謝成安非他命
    及甲基安非他命之成分，故施用該等藥物，其尿液不致檢出
    甲基安非他命及安非他命陽性反應。」等語（見本院卷第38
    至41、45至47頁），足見被告於上開住院期間，凡由行政院
    衛生署苗栗醫院所開立之藥物，不論被告係服用抑或是注射
    ，被告於施用該等藥物後，其尿液均不致檢出甲基安非他命
    及安非他命陽性反應，至為灼然。從而，本件被告尿液之檢
    驗結果既呈有甲基安非他命類之陽性反應（閾值濃度為：59
    1ng/ mL 已如前述），則被告此部分所辯，即顯與上開事證
    不符，自難憑採。
  (四)又係自行施用甲基安非他命或與施用甲基安非他命者同處一
    室而吸入二手煙所致，目前並無相關文獻可供參考；依常理
    判斷，若與吸食第二級毒品安非他命或甲基安非他命者同處
    一室，其吸入二手煙或蒸氣之影響程度，與空間大小、密閉
    性、吸入之濃度多寡及吸入時間長短等因素有關，又縱然吸
    入二手煙或蒸氣之尿液可檢出毒品反應，其可檢出之量與施
    用劑量、施用頻率、尿液採集時間點、個人體質與代謝狀況
    等因素有關，因個案而異，其濃度亦應遠低於同處一室之施
    用者，此有行政院衛生署管制藥品管理局97年11月11日管檢
    字第0970011146號函附卷可參（見本院卷第73頁）。經查，
    本件被告尿液之檢驗結果，其尿液中之甲基安非他命閾值濃
    度為591ng/mL（已如前述），不但高於檢測單位據以判定係
    陽性反應之檢驗標準500ng/mL，更遠高於其最低可定量濃度
    40ng/mL 逾14倍，可見其濃度非低，此已難認被告係因不慎
    誤吸二手煙霧所致；況縱如被告所述其住院期間醫院病房正
    在整修，且有整修工人與不明人士進出等情為真，然姑不論
    是否有人膽敢在施工中之醫院病房內施用甲基安非他命，即
    便有人在其內施用，以被告前曾有施用甲基安非他命之經驗
    （業經本院判處有期徒刑3 月確定，有高等法院被告前案紀
    錄表、本院98年度易字第544 號判決書各1 份在卷可憑），
    衡情其對甲基安非他命之氣味應非陌生，若果有他人在其附
    近施用甲基安非他命，被告當可知悉並進而遠避，是其不慎
    誤吸二手煙霧之機會可謂幾無可能，然而，被告尿液中之甲
    基安非他命閾值濃度卻仍高達591ng/mL，由此益徵被告應係
    自行決意施用甲基安非他命，而非不慎誤吸二手煙霧甚明。
    是被告此部分所辯，亦無非係事後卸責之詞，不足憑採。
  (五)被告前曾因施用毒品案件，經本院裁定送觀察、勒戒後，認
    無繼續施用毒品之傾向，於97年6 月20日執行完畢釋放，並
    由臺灣苗栗地方法院檢察署檢察官以97年度毒偵字第69號為
    不起訴處分確定；復於上開觀察、勒戒執行完畢後之5 年內
    ，再犯施用毒品案件，經本院以98年度易字第544 號判處有
    期徒刑3 月確定，甫於99年4 月20日易科罰金執行完畢之事
    實，有臺灣高等法院被告前案紀錄表1 份在卷可稽，被告既
    於觀察、勒戒執行完畢釋放後，「5 年內再犯」施用第二級
    毒品罪，則依毒品危害防制條例第23條第2 項之規定，自應
    依法追訴。
  (六)綜上所述，本件事證明確，被告之犯行堪以認定，應依法論
    科。
三、原審以被告罪證明確，適用刑事訴訟法第449 條第1 項前段
    、第454 條第2 項、毒品危害防制條例第10條第2 項、刑法
    第11條前段、第47條第1 項、第41條第1 項前段之規定予以
    論罪，並審酌被告經觀察、勒戒（原審誤載為強制戒治）之
    後，猶未能斷絕毒癮，顯見其改善之能力薄弱，及其犯罪動
    機、目的、犯後態度，併參酌被告生活狀況、智識程度、施
    用毒品侵害個人、家庭、社會、國家所生之危害等一切情狀
    ，量處被告有期徒刑4 月（累犯），並諭知易科罰金之折算
    標準，經核其認事用法並無違法或不當，量刑亦屬妥適，是
    被告徒執上情為由，提起上訴，為無理由，應予駁回。
據上論斷，應依刑事訴訟法第455 條之1 第1 項、第3 項、第36
8 條，判決如主文。
本案經檢察官林文中到庭執行職務。
中    華    民    國   100    年    11    月    23    日
                  刑事第一庭    審判長法  官   柳章峰
                                      法  官   許蓓雯
                                      法  官   林大為
以上正本證明與原本無異。
不得上訴。
                                      書記官   高雙全
中    華    民    國    10    年    11    月    23    日